臺灣臺中地方法院交通事件裁定      100年度交聲字第1907號
原處分機關  交通部公路總局臺中區監理所
異  議  人
即受處分人  謝雨珍
上列受處分人因違反道路交通管理處罰條例案件，對於交通部公
路總局臺中區監理所民國100年6月15日所為之處分（原處分案號
：中監違字第裁60-HD0000000-0號裁決書），聲明異議，本院裁
定如下：
    主      文
原處分撤銷。
謝雨珍不罰。
    理      由
一、原處分意旨略以：受處分人即異議人謝雨珍（下稱異議人）
    於民國（下同）98年12月12日15時43分許，駕駛車牌號碼37
    63-XB號自用小客車，在臺中縣霧峰鄉○○路319號前，經警
    方測得呼氣酒精濃度達每公升0.85毫克，超過規定標準之違
    規事由，為警當場掣單舉發，乃依道路交通管理處罰條例第
    35條第1項第1款規定，裁處異議人罰鍰新臺幣（下同）49,5
    00元整，逾期依裁決書處罰主文規定裁處（吊扣駕駛執照及
    施以道安講習部分，業於99年1月8日依中監違字第裁60-HD0
    000000號裁決並異議經法院裁定執行）等語。
二、本件異議人異議意旨略以：依據行政罰法第26條規定，一行
    為同時觸犯刑事法律及違反行政法上義務規定者，依刑事法
    律處罰之。伊酒後駕車行為業經臺灣臺中地方法院檢察署檢
    察官為緩起訴處分，並已服義務勞務60小時，今監理機關復
    裁處罰鍰49,500元，實無再一事二罰之必要，爰依法請求撤
    銷行政罰鍰49,500元，以維公平正義原則等語。
三、按汽車駕駛人，駕駛汽車經測試檢定有酒精濃度超過規定標
    準之情形者，處15,000元以上60,000元以下罰鍰，並當場移
    置保管該汽車及吊扣其駕駛執照1年；汽車駕駛人有第35條
    第1項規定之情形者，應接受道路交通安全講習；又汽車駕
    駛人有飲用酒類或其他類似物後其吐氣所含酒精濃度超過每
    公升0.25毫克或血液中酒精濃度超過百分之0.05以上之情形
    者，不得駕車，道路交通管理處罰條例第35條第1項第1款、
    第24條第1項第2款、道路交通安全規則第114條第2款分別定
    有明文。惟依95年2月5日施行之行政罰法第26條第1項規定
    ：「一行為同時觸犯刑事法律及違反行政法上義務規定者，
    依刑事法律處罰之。但其行為應處以其他種類行政罰或得沒
    入之物而未經法院宣告沒收者，亦得裁處之。」，此乃一行
    為同時造成刑罰法律與行政秩序罰規定發生競合適用之關係
    時，基於「一事不二罰」之法理，經由立法程序確立應以刑
    罰優先為原則，避免行為人承受過度且重複之處罰。此觀該
    條立法理由明確揭示：「一行為同時觸犯刑事法律及違反行
    政法上義務規定時，由於刑罰與行政罰同屬對不法行為之制
    裁，而刑罰之懲罰作用較強，故依刑事法律處罰，即足資警
    惕時，實無一事二罰再處行政罰之必要。且刑事法律處罰，
    由法院依法定程序為之，較符合正當法律程序，應予優先適
    用。但罰鍰以外之沒入或其他種類行政罰，因兼具維護公共
    秩序之作用，為達行政目的，行政機關仍得併予裁處，故為
    第1項但書規定。」，其理益明。是以上揭行政罰法中刑事
    法律處罰優先且不再處以行政秩序罰之目的，既係因為行為
    人已接受刑罰而足資警惕，且已發生懲罰之作用，即無使行
    為人陷於雙重處罰之不利益，則關於刑事法律處罰之範圍自
    應採取實質認定，凡刑事實體法或程序法中所規定客觀上剝
    奪行為人生命、自由、財產權利，主觀上亦因制裁之嚴厲性
    、痛苦性，其強度足以造成心理強制而間接達成矯正教化目
    的之處遇手段，皆應納入其中，而不以形式上符合刑法第32
    條至第34條所定主刑及從刑種類者為限，始與法律規範之意
    旨相符。
四、經查：本件異議人上開酒後駕車行為，除構成道路交通管理
    處罰條例第35條第1 項第1 款及第3 項之交通違規事由外，
    亦已合於刑法第185條之3服用酒類不能安全駕駛動力交通工
    具而駕駛罪之構成要件，臺灣臺中地方法院檢察署檢察官於
    斟酌異議人之犯後態度及公共利益之維護後，認以緩起訴處
    分為適當，乃以99年偵字第1860號為緩起訴處分，緩起訴期
    間為1年，並命異議人於緩起訴處分期間起算日起，至緩起
    訴期間屆滿日之2個月前止，向該署指定之政府機關、政府
    機構、行政法人、社區或其他符合公益目的之機構或團體提
    供60小時之義務勞務，並應於緩起訴處分確定後，依該署觀
    護人之指定，按時至該署報到，接受相關規定說明，異議人
    業依緩起訴處分內容提供60小時之義務勞務完畢等事實，有
    臺灣臺中地方法院檢察署檢察官緩起訴處分書及臺灣高等法
    院被告前案紀錄表各1紙在卷可稽。則異議人上開違反刑事
    法律禁止規範之犯罪事實既已明確，僅因檢察官採取緩起訴
    處分之替代性刑事處遇手段，未將該案逕行起訴或聲請簡易
    判決處刑，致其後適用之刑事訴訟程序有所區別，然異議人
    負有履行緩起訴條件之義務觀察，其如未在上開指定期間內
    確實履行義務，依刑事訴訟法第253條之3第1項第3款之規定
    ，異議人將遭受撤銷緩起訴處分之不利益；反之，倘其確實
    遵守並履行各項緩起訴條件，除非合於刑事訴訟法第260條
    所定情形之1，否則異議人即無再就同一案件遭受刑事訴追
    之虞。從而，異議人已經由緩起訴處分條件之履行使其免於
    遭檢察官發動起訴程序，仍具有替代刑罰之效果，廣義而言
    ，應屬前揭所稱之「實質刑事法律處罰」，而有行政罰法第
    26條第1項「一事不二罰」規定之適用（臺灣高等法院臺中
    分院95年度交抗字第477號裁定同此結論，可值參照）。另
    道路交通管理處罰條例第35條第8項固定有汽車駕駛人經裁
    判確定處以罰金低於該條例第92條所訂最低罰鍰基準規定者
    ，應依該條例裁決繳納不足最低罰鍰部分之規定；惟檢察官
    以緩起訴命被告向指定之政府機關、政府機構、行政法人、
    社區或其他符合公益目的之機構或團體提供義務勞務，並非
    命給付金錢，無比較基準，且與道路交通管理處罰條例第35
    條第8項經裁判確定處以「罰金」，其性質迥然不同，並無
    所謂差額可言，自無適用該條例之可能，附此敘明（臺灣高
    等法院臺中分院98年度交抗字第926號、98年度交抗字第682
    號、100年度交抗字第275號裁定意旨參照）。
五、綜上，原處分依道路交通管理處罰條例第35條第1項第1款規
    定，裁處異議人罰鍰49,500元，依行政罰法第26條第1項前
    段規定，即應依刑事法律處罰之，已無再依上開道路交通管
    理處罰條例第35條第1項第1款裁處行政罰鍰之餘地，職是，
    原處分裁處異議人罰鍰49,500元，於法尚有未合，異議人之
    聲明異議，為有理由，自應由本院逕予撤銷，並為異議人不
    罰之諭知。
六、據上論斷，應依道路交通管理處罰條例第87條第2項、道路
    交通事件處理辦法第19條前段，裁定如主文。
中    華    民    國   100    年    7     月    13    日
                    交通法庭  法  官    廖穗蓁
以上正本證明與原本無異。
如不服本裁定，應於收受送達後5 日內向本院提出抗告狀。（應
附繕本）
                              書記官    司立文
中    華    民    國   100    年    7     月    13    日